臺灣板橋地方法院刑事判決　　　　　　100年度簡上字第499號
上　訴　人　臺灣板橋地方法院檢察署檢察官
被　　　告　沈伯中
上列上訴人因被告詐欺案件，不服本院中華民國100 年4 月22日
100 年度簡字第2929號第一審簡易判決（聲請簡易判決處刑案號
：臺灣板橋地方法院檢察署100 年度偵字第2460號、第5703號）
而提起上訴，本院管轄之第二審合議庭判決如下：
    主  文
原判決撤銷。
沈伯中幫助意圖為自己不法之所有，以詐術使人將本人之物交付
，處拘役拾日，如易科罰金，以新臺幣壹仟元折算壹日。
    事  實
一、沈伯中明知其所有台北富邦商業銀行承德分行（下稱台北富
    邦承德分行）帳號000-000000000000號及國泰世華銀行三重
    分行（下稱國泰世華三重分行）帳號000-000000000000號金
    融帳戶，係供其個人金融存提款使用，並可預見提供該帳戶
    予他人使用，將可能幫助他人遂行財產犯罪，竟仍於民國99
    年12月1 日某時，在臺北市○○○路上某處之7-11便利商店
    ，以宅急便寄送之方式，將其所有之上開帳戶之提款卡，交
    與真實姓名年籍不詳自稱「王銘志」之成年男子，並於翌（
    2 ）日，以電話告知上開帳戶提款卡之密碼。嗣王銘志所屬
    詐欺集團成員取得沈伯中之帳戶提款卡後，即共同意圖為自
    己不法所有，而基於詐欺取財之犯意聯絡，先後於露天拍賣
    網站、雅虎奇摩拍賣網站上刊登標售物品之假交易訊息，適
    如附表編號1 至7 所示之林柏諺等人瀏覽該等網站後，分別
    陷於錯誤而下標購買，並依詐欺集團指示於各編號記載之匯
    款時間，匯款如欄內所示之金額至沈伯中所有以上帳戶內，
    另撥打電話予張維君，佯稱欲退還其先前網路購物之貨款，
    惟需依指示至自動櫃員機操作云云，致張維君陷於錯誤而依
    指示操作自動櫃員機，終於如附表編號8 所示時間，匯款欄
    內金額至沈伯中所有之國泰世華三重分行帳戶內。嗣因林柏
    諺等人遲未收到得標商品或發現賣家所留電話停話而察覺受
    騙，乃陸續報警處理，始循線查悉上情。
二、案經鄭旻昕、楊旺洲、張維君分別訴由新北市政府警察局三
    重、板橋分局報告臺灣板橋地方法院檢察署檢察官偵查後聲
    請簡易判決處刑。
    理  由
壹、程序方面：
一、按第二審審判，被告經合法傳喚，無正當之理由不到庭者，
    得不待其陳述逕行判決，此於簡易案件之第二審程序亦準用
    之，刑事訴訟法第455 條之1 第3 項、第371 條亦定有明文
    。本案被告沈伯中經合法傳喚，無正當之理由未於審判期日
    到庭，爰依刑事訴訟法第371 條規定，不待其陳述，逕行判
    決。
二、按刑事訴訟法第159 條第1 項雖規定，被告以外之人於審判
    外之言詞或書面陳述，除法律有規定外，不得作為證據。惟
    依同法第159 條之5 第1 項、第2 項規定，經當事人於審判
    程序同意作為證據，法院審酌該言詞陳述或書面陳述作成時
    之情況，認為適當者，亦得為證據。當事人或辯護人於法院
    調查證據時，知有第159 條第1 項不得為證據之情形，而未
    於言詞辯論終結前聲明異議者，視為有前項之同意（指同條
    第1 項之同意作為證據），此乃第159 條第1 項所容許，得
    作為證據之例外規定之一。經查，公訴人、被告於本案言詞
    辯論終結前，均未就本院所採為證據之以下各項供述證據主
    張有刑事訴訟法第159 條第1 項不得為證據之情形，本院復
    審酌各該證據作成時之情況，認為均屬適當，是本案經調查
    之前述證據均有證據能力，又其餘所用非屬供述證據部分，
    既未有傳聞法則之適用，復查無違法取證之情事存在，自亦
    得作為證據，合先敘明。
貳、實體方面：
一、上開犯罪事實，業據被告於本院準備程序中坦承不諱，核與
    證人即告訴人鄭旻昕、楊旺洲、張維君及被害人林柏諺等人
    於警詢中指訴、證述大致吻合，並有被告台北富邦承德分行
    、國泰世華三重分行存摺內頁影本、國泰世華銀行對帳單、
    客戶基本資料維護，及告訴人、被害人郵政跨行匯款申請書
    、郵政自動櫃員機交易明細表、台新銀行自動櫃員機交易明
    細表、中國信託交易明細查詢及拍賣網站商品拍賣訊息列印
    等資料附卷可稽，堪認被告前揭出於任意性之自白應和實情
    相符，足為認事之所憑，從而，本案事證已臻明確，被告犯
    行洵可判定，應依法論科。
二、按刑法上之幫助犯，係對於犯罪與正犯有共同之認識，而以
    幫助之意思，對於正犯資以助力，而未參與實施犯罪之行為
    者而言。本案被告提供帳戶使告訴人、被害人匯入款項，並
    未實際參與詐欺集團成員施用詐術之行為，是核被告所為，
    係犯刑法第30條第1 項前段、第339 條第1 項之幫助詐欺取
    財罪。又被告以一次提供國泰世華三重分行銀行、台北富邦
    承德分行帳戶金融卡及密碼之行為，幫助該詐欺集團從事8
    次詐欺犯行，而觸犯同一罪名，為想像競合犯，應依刑法第
    55條之規定，從一重處斷。又被告以幫助之意思，參與構成
    要件以外之行為，為幫助犯，爰依刑法第30條第2 項規定，
    依正犯之刑減輕之。本案經原審詳查後，以被告提供金融機
    構帳戶予他人犯罪之用，造成犯罪偵查困難，並使幕後犯罪
    人得以逍遙法外，危害社會治安，兼衡其素行、犯罪之動機
    、目的、手段、所肇致告訴人與被害人之損失、犯罪後之態
    度等一切情狀，量處有期徒刑3 月，併諭知易科罰金折算標
    準，固非全然無見，而上訴人即檢察官提起上訴認被告未賠
    償告訴人等之損失或進行補救，原審判決刑度過輕，亦非可
    謂有理（併見下述），但按刑事審判之量刑，在於實現刑罰
    權之分配的正義，故法院對有罪之被告科刑，應符合罪刑相
    當之原則，使罰當其罪，以契合人民之法律感情，此所以刑
    法第57條明定科刑時應審酌一切情狀，尤應注意該條所列各
    款事項，以為科刑輕重之標準。查被告已於本院表示願坦承
    一切，並負起相關賠償責任，附表1 至5 、7 、8 之告訴人
    或被害人更已於言詞辯論終結前全數收得被告所匯賠付款項
    ，編號6 被害人另稱不願再追究被告責任，有郵政國內匯款
    執據原本4 紙、台新國際商業銀行國內匯款申請書原本2 紙
    、合作金庫銀行存款憑條原本乙紙，與本院刑事案件電話查
    詢表存卷可稽，原審未及就此審酌，因而量處如上刑度，本
    院認稍屬過重，尚難認符合罪刑相當之原則，容未恰當，當
    應由本院予以撤銷，重為確認以上情節，加計被告與被害眾
    人已有和解，其犯罪後態度非全然惡劣等一切情狀，改量處
    如主文所示之刑，併諭知易科罰金之折算標準，以示懲儆。
據上論斷，應依刑事訴訟法第455 條之1 第1 項、第3 項、第37
1 條、第369 條第1 項前段、第364 條、第299 條第1 項前段，
刑法第30條第1 項前段、第2 項、第339 條第1 項、第55條、第
41條第1 項前段，刑法施行法第1 條之1 第1 項、第2 項前段，
判決如主文。
本案經檢察官黃睦涵到庭執行職務。
中    華    民    國   100    年    12    月    9     日
                  刑事第六庭   審判長法  官  胡堅勤
                                     法  官  高增泓
                                     法  官  盧軍傑
上列正本證明與原本無異。
不得上訴。
                                     書記官  周玉茹
中    華    民    國   100    年    12    月    9     日
附錄本案論罪科刑法條全文：
刑法第339條
意圖為自己或第三人不法之所有，以詐術使人將本人或第三人之
物交付者，處5 年以下有期徒刑、拘役或科或併科1,000 元以下
罰金。
以前項方法得財產上不法之利益或使第三人得之者，亦同。
前2 項之未遂犯罰之。
附表：
 ┌──┬───┬─────┬─────┬───────┐
 │編號│被害人│ 匯款時間 │匯款金額（│轉入帳戶      │
 │    │      │          │新臺幣）  │              │
 ├──┼───┼─────┼─────┼───────┤
 │ 1  │林柏諺│99年12月2 │7,000元   │沈伯中台北富邦│
 │    │      │日12時48分│          │承德分行帳戶  │
 │    │      │          │          │              │
 ├──┼───┼─────┼─────┼───────┤
 │ 2  │鄭旻昕│99年12月2 │18,100元  │沈伯中國泰世華│
 │    │      │日12時19分│          │三重分行帳戶  │
 │    │      │          │          │              │
 ├──┼───┼─────┼─────┼───────┤
 │ 3  │連明偉│99年12月2 │7,000元   │沈伯中國泰世華│
 │    │      │日13時10分│          │三重分行帳戶  │
 │    │      │          │          │              │
 ├──┼───┼─────┼─────┼───────┤
 │ 4  │鄭芳宜│99年12月2 │3,000元   │沈伯中國泰世華│
 │    │      │日16時47分│          │三重分行帳戶  │
 │    │      │          │          │              │
 ├──┼───┼─────┼─────┼───────┤
 │ 5  │楊旺洲│99年12月2 │9,000元   │沈伯中國泰世華│
 │    │      │日18時7分 │          │三重分行帳戶  │
 │    │      │          │          │              │
 ├──┼───┼─────┼─────┼───────┤
 │ 6  │許靜芬│99年12月2 │3,000元   │沈伯中國泰世華│
 │    │      │日22時5分 │          │三重分行帳戶  │
 │    │      │          │          │              │
 ├──┼───┼─────┼─────┼───────┤
 │ 7  │呂勁宇│99年12月2 │6,500元   │沈伯中國泰世華│
 │    │      │日22時16分│          │三重分行帳戶  │
 │    │      │          │          │              │
 ├──┼───┼─────┼─────┼───────┤
 │ 8  │張維君│1.99年12月│1.29,989元│沈伯中國泰世華│
 │    │      │  2日21時 │          │三重分行帳戶  │
 │    │      │  18分    │          │              │
 │    │      │2.99年12月│2.29,989元│              │
 │    │      │  3日0時7 │          │              │
 │    │      │  分      │          │              │
 └──┴───┴─────┴─────┴───────┘